臺灣高等法院刑事判決　　　　　　　　　　　　　九十一年度交上易字第四十六號
　　上　訴　人　臺灣板橋地方法院檢察署檢察官
　　被　　　告　丙○○原名謝.
右上訴人因被告過失致死案件，不服臺灣板橋地方法院九十年度交易字第五八二號，
中華民國九十年十二月二十四日第一審判決（起訴案號：臺灣板橋地方法院檢察署九
十年度偵字第九三七七號），提起上訴，本院判決如左：
    主  文
原判決撤銷。
丙○○因過失致人於死，處拘役肆拾日，如易科罰金，以佰元折算壹日。緩刑貳年
。
    事  實
一、丙○○（原名謝基民）於民國九十年一月十八日十九時三十分許，駕駛車牌號碼
    ＤＲ－三四一一號自用小客車，沿臺北縣樹林市○○街往中山路方向行駛，途經
    同市○○街○段與保安二街交叉路口，欲左轉進入保安二街時，應注意車輛行駛
    至交岔路口時，轉彎車應讓直行車先行，而依當時情形，夜間有照明、道路無障
    礙物、視距良好，並無不能注意之情事，竟疏於注意，於通過上開交岔路口時仍
    貿然前行，適有林盛德騎乘車牌號碼ＱＢＮ─九二五號重型機車，由同市○○街
    ○段往保安街二段方向行駛，亦疏未注意車前狀況，以隨時採取必要之安全措施
    ，遂於通過上開交岔路口時，在雙方避煞皆已不及而撞擊下，致林盛德人車倒地
    ，林盛德因顱內出血而送醫不治死亡。丙○○旋報案，於未發覺前向警方自首，
    而接受裁判。
二、案經臺灣板橋地方法院檢察署檢察官據報相驗後自動檢舉偵查起訴。
    理  由
一、訊據被告丙○○固不否認於右揭時地與被害人林盛德所騎乘之機車發生車禍，致
    被害人倒地因顱內出血死亡，惟矢口否認有何過失，並辯稱：當時伊欲自保安一
    段左轉往保安二街，因當地有市場而塞車，乃依序暫停於該交岔路中，此時被害
    人所騎機車與另一不詳機車以極快之速度自保安街一段疾駛而來，二機車似在相
    互高速追逐，其中在前之另一不詳機車自右側超越閃過在其前方汽車，而被害人
    並未閃過，就直接撞上其汽車，當時伊汽車在靜止中，因塞車而無處可閃避，並
    無過失云云。
二、經查：
  (一)右揭肇事事實，業據被害人妻子乙○○、女兒甲○○供述綦詳，並經目擊證人王
    增文證述甚明，且有道路交通事故調查報告表及現場照片附卷。而被害人因本件
    車禍死亡，亦經檢察官督同檢驗員相驗屬實，製有勘驗筆錄及驗斷書、相驗屍體
    證明書在卷可稽。
  (二)依被告於警訊中供述：「我駕駛ＤＲ－三四一一號車由保安街一段左轉要進入保
    安二街時，ＱＢＮ─九二五號車子已在我車子的右前方。」「當時該路口購物的
    人、車很多，我慢慢在讓，路口也有塞車，機車ＱＢＮ─九二五號，從我右前方
    快速衝過來（保安街一段），這部機車直衝我的右前車輪鋼圈，人車即彈開，我
    下車查看，叫救護車並報警。」（見相字卷第二頁反面、第三頁），於本院調查
    時供述：「被害人到了交叉路口我就看到他了，距離大約十公尺左右。對方車速
    最少五十左右。對方是騎五十ＣＣ的輕型機車。」（見本院九十一年三月四日訊
    問筆錄）；證人王增文供證：「．．當時有兩台機車，好像在追逐，前面一台先
    過去，後面一台則撞上白色吉普車，當時我記得該吉普車是要左轉到保安二街，
    停在叉路口，當時吉普車要左轉，機車要直行，不知為何撞上。」「因為第一部
    摩托車車速很快，吉普車即嚇到馬上停車，而第二部摩托車就撞上。」等語（見
    相字卷第七頁反面、第二十四頁）；參酌卷附道路交通事故調查報告表警繪事故
    現場圖所示，肇事後被告自用小客車即吉普車，呈往保安街二街之左斜方向停於
    該交岔路口中，被害人機車則斜倒於被告自用小客車之右後側約一點四公尺處，
    被害人則倒臥於該機車前方，再觀現場車損照片，被告自用小客車右前輪及其輪
    弧上方車體鐵片均有明顯括擦痕，右側後視鏡並遭撞斷裂，而被害人機車車頭前
    方導流板則破損，顯示被害人機車車頭撞擊被告自用小客車右前側車身，足認被
    告自用小客車行經岔路口左轉時，已見被害人機車進入交岔路口，卻未讓被害人
    直行機車先行，強行左轉，以致肇事。
  (三)按汽車行至交岔路口，轉彎車應讓直行車先行。但直行車尚未進入交岔路口，而
    轉彎車已達中心處開始轉彎，直行車應讓轉彎車先行。道路交通安全規則第一百
    零二條第一項第六款定有明文。被告為駕駛人，理應注意及此，而依當時情形，
    夜間有照明、道路無障礙物、視距良好（見道路交通事故調查報告表所載），並
    無不能注意之情事，竟疏於注意，貿然左轉，以致肇事，自有過失。雖被害人駕
    駛輕機車未注意車前狀況，就本件車禍亦有過失，惟此仍無從解免被告過失之責
任。本件經送台灣省台北縣區車輛行車事故鑑定委員會鑑定，亦為同一之認定，
    有該會九十年四月三十日北鑑字第九○一一○三號函存卷可資佐證。至台灣省車
    輛行車事故覆議委員會雖亦認被告有過失，但該覆函僅籠統指「被告駕駛自小客
    車，行經閃光黃燈號誌路口，遇狀況緊急停車位置不當，為肇事次因」，並未具
    體指明被告有何違反交通規則情事，則其鑑定意見尚非可採，併此敘明。又被害
    人因本件車禍不治死亡，則被告之過失行為，與其死亡間自有相當因果關係。
  綜合以上，本件事證明確，被告所辯，無非飾卸，不足採信，其之犯行洵堪認定，
  應依法論科。
三、核被告所為，係犯刑法第二百七十六條第一項之過失致人於死罪。被告肇事後，
    於犯罪未發覺前報案，向警方自首，有道路交通事故調查報告表內載可稽，應依
    法減輕其刑。原審未為詳究，遽為被告無罪判決之諭知，即有未洽，檢察官上訴
    指摘原判決不當，應認有理由，自應由本院將原判決撤銷。爰審酌被告之素行、
    肇致本件車禍發生之過失程度、所生危害，及已與被害人家屬達成民事上和解，
    賠償被害人家屬新台幣一百萬元，有台北縣樹林市調解委員會調解書在卷可佐，
    暨犯罪後之態度等一切情狀，量處如主文所示之刑，並諭知易科罰金折算標準，
    以示儆懲。次查，被告並無犯罪前科紀錄，有臺灣高等法院檢察署刑案紀錄簡覆
    表在卷可稽，其因一時疏失誤罹刑章，經此次刑之宣告，當知所警惕，而無再犯
    之虞，本院認其所受宣告之刑，以暫不執行為適，併諭知緩刑二年，用啟自新。
據上論斷，應依刑事訴訟法第三百六十九條第一項前段、第三百六十四條、第二百九
十九條第一項前段、刑法第二百七十六條第一項、第六十二條前段、第四十一條第一
項前段、刑法第七十四條第一款、罰金罰鍰提高標準條例第一條前段、第二條，判決
如主文。
本案經檢察官謝英民到庭執行職務。
中      華      民      國    九十一    年      六      月     十二     日
                              臺灣高等法院刑事第五庭
                                  審判長法  官  曾  德  水
                                        法  官  蘇  素  娥
                                        法  官  楊  貴  雄
右正本證明與原本無異。
不得上訴。
                                        書記官  林  淑  貞
中      華      民      國    九十一    年      六      月     十三    日
附錄：本判決論罪科刑法條全文
刑法第二百七十六條第一項：
一因過失致人於死者，處二年以下有期徒刑、拘役或二千元以下罰金。
